臺灣高雄地方法院民事判決　　　　　　　100年度訴字第623號
原　　　告　林劉凱妹
　　　　　　林俊彥
被　　　告　宋貴有
訴訟代理人　蕭永宏律師
當事人間所有權移轉登記事件，本院於民國100 年5 月11日言詞
辯論終結，判決如下：
 主  文
原告之訴及假執行之聲請均駁回。
訴訟費用由原告負擔。
  事實及理由
一、原告主張：原告林劉凱妹、林俊彥、被告宋貴有及訴外人張
    乾德於民國81年間共同出資購買坐落高雄縣旗山鎮○○段20
    9-37地號面積413 平方公尺土地（下稱系爭土地），因受限
    於農業發展條例不得分割農地，4 人遂簽定所有權共有協議
    書（下稱系爭協議書），協議所有權登記於被告名下，惟每
    人應有部分各為2/8 、1/8 、4/8 、1/8 ，並約定系爭土地
    非經各協議書人全部同意，不得為出售、抵押及其他損害權
    利之行為。詎被告未經全體協議書人同意，於96年6 月28日
    將系爭土地其中144 平方公尺聲請分割為同段000-0000地號
    土地，並出售予訴外人劉文琦，復於97年2 月29日將系爭土
    地應有部分99/252，移轉登記於訴外人張淑文，現被告就系
    爭土地之應有部分僅餘153/252 ，已不足原告原本之持分，
    嚴重損及原告之權益，經原告屢次要求被告移轉所有權登記
    ，並就不足部分以公告地價現值計算補償，惟均未獲置理，
    為此爰依兩造之約定，聲明求為判令：(一)被告應將系爭土地
    應有部分103.25/252（即持分面積103.25平方公尺）移轉登
    記予原告林劉凱妹；(二)被告應將系爭土地應有部分49.75/25
    2 （即持分面積49 .75平方公尺）移轉登記予原告林俊彥，
    並給付原告林俊彥新台幣（下同）24,375元；(三)原告均願供
    擔保，請准宣告假執行。
二、被告則以：兩造與張乾德當初雖曾約定共同出資購買系爭土
    地，惟係由被告先行出資，並將系爭土地登記於被告名下，
    然事後原告及張乾德均未出資，自不得請求被告移轉所有權
    ；而系爭土地為都市計畫內之土地，並無原告所稱受農業發
    展條例限制而有不得分割之情，原告迄於99年12月6 日始提
    起本件訴訟，其請求權應已罹於時效，是原告主張均無理由
    ，爰聲明求為判決：(一)原告之訴駁回；(二)如受不利判決，願
    供擔保請准宣告免為假執行。
三、兩造爭執及不爭執事項：
  (一)不爭執事項：
  1.原告林劉凱妹、林俊彥、被告宋貴有及張乾德於81年間相約
    共同購買系爭土地，並協議所有權登記於被告名下。
  2.被告未經全體協議書人同意，於96年6 月28日將系爭土地其
    中144 平方公尺聲請分割為同段000-0000地號土地，並出售
    予劉文琦。
  3.被告於97年2 月29日將系爭土地應有部分99/252，移轉登記
    於張淑文。
  (二)爭執事項：
  1.系爭土地係由何人出資購買？其出資金額及比例應為若干？
  2.原告得否依兩造協議書請求被告將系爭土地依出資比例移轉
    登記予原告，並請求補償？
  3.被告以原告之請求權已罹於時效，而主張時效抗辯，有無理
    由？
四、本院判斷如下：
  (一)系爭土地係由何人出資購買？原告得否依兩造協議書請求被
    告將系爭土地依出資比例移轉登記予原告，並請求補償？
  1.按依本法所為之登記，有絕對效力，土地法第43條定有明文
    ；次按當事人主張有利於己之事實者，就其事實有舉證之責
    任，民事訴訟法第277 條前段定有明文。確認不動產所有權
    歸屬之訴，應由原告提出確實證據，證明所有權歸屬於己，
    若原告不能為切當之證明，而依法院調查復不能得相當之憑
    信者，則無論被告能否舉出反證，及所舉反證是否可信均可
    不問（最高法院19年上字第1039號判例可資參照）。經查，
    系爭土地依土地登記謄本所載，原係登記被告單獨所有，則
    原告主張系爭土地原為渠等共同出資購買，渠等為共有人等
    情，既為被告所否認，依上開說明，原告就此部分，應負舉
    證之責。
  2.觀之原告提出之協議書及切結書內容，其上記載略為：原告
    林劉凱妹、林俊彥與被告及張乾德於81年間，共同出資購買
    系爭土地，並協議登記在被告名下，惟每人應有部分各為2/
    8 、1/8 、4/ 8、1/8 ，並約定系爭土地非經各協議書人全
    部同意，不得為出售、抵押及其他損害權利之行為等語。雖
    被告不否認上開協議書及切結書形式上真正，惟抗辯原告並
    未實際出資購買系爭土地等語，而原告並未提出渠等於81年
    間，確有出資購買系爭土地之證據以實其說，參以證人張乾
    德於本院審理時證稱：其與兩造雖曾協商共同出資購買系爭
    土地，然未果，且系爭協議書上之簽章均非其所為，其並未
    出資購買系爭土地等語（見本院卷第70-73 頁）。衡之張乾
    德與兩造並無任何親屬或僱傭關係，倘其確有如系爭協議書
    所載之內容，曾共同出資購買系爭土地，其為何要否認此對
    其有利之事實？況其對於本案並無任何利害關係，則張乾德
    當無刻意迴護任何一方之動機，益堪認其證述應為可採。既
    然張乾德確未出資購買系爭土地，可見系爭協議書及切結書
    記載之內容並非真實，尚難僅憑系爭協議書及切結書之內容
    ，遽認原告確有出資購買系爭土地。
  3.參以，原告主張系爭土地，於渠等81年間購入當時，因受限
    於農業發展條例不得分割農地，始全部登記在被告名下云云
    。惟經本院函詢高雄市政府地政局旗山地政事務所，關於系
    爭土地是否為農地，而無法辦理分割乙節，據該所函覆稱：
    經查該筆土地為都市計畫內土地，分割時需檢附土地使用分
    區證明，土地使用分居區證明由區公所核發。又該筆土地曾
    於72年及96年間辦理過分割，此有該所100 年2 月11日高市
    地旗測字第10000001262 號函附卷可參（見本院卷第41頁）
    ，可見系爭土地於81年間，非屬不可分割之農地。從而，原
    告主張因系爭土地不能分割始全部登記在被告名下云云，亦
    與事實不符。
  (二)綜上所述，原告無法證明渠等有出資購買系爭土地，是渠等
    依兩造之約定，請求被告依兩造協議書，將系爭土地按出資
    比例移轉登記予渠等及補償差額，均無理由，應予駁回。又
    原告之訴既均經駁回，則其假執行之聲請亦失所附麗，應併
    予駁回。
五、本件事證已臻明確，兩造其餘攻擊防禦方法及舉證，核與判
    決結果無影響，爰不另一一論述，附此敘明。
六、據上論結，本件原告之訴為無理由，依民事訴訟法第78條，
    判決如主文。
中    華    民    國   100    年    5     月    24    日
                  民事第一庭  法  官 張茹棻
以上正本係照原本作成。
如對本判決上訴，須於判決送達後20日內向本院提出上訴狀。如
委任律師提起上訴者，應一併繳納上訴審裁判費。
中    華    民    國   100    年    5     月    24    日
                              書記官 林瑞標